【裁判字號】    98,交抗,3041
【裁判日期】    990127
【裁判案由】    違反道路交通管理處罰條例
【裁判全文】
臺灣高等法院刑事裁定                98年度交抗字第3041號
抗  告  人
即受處分人  甲○○
                     國民
上列抗告人因違反道路交通管理處罰條例案件，不服臺灣桃園地
方法院，中華民國98年10月26日所為裁定（98年度交聲字第2491
號），提起抗告，本院裁定如下：
    主  文
原裁定撤銷，發回臺灣桃園地方法院。
    理  由
一、抗告意旨略以：本件原為一單純逕行舉發案件，抗告人並未
    否認違規行為，然本案違規時間為98年7月7日7時37分，依
    行政程序法第48條第5項之規定，其始日不記時刻以1日論準
    此，本案始日為98年7月7日，以30日為期問，末日則為98年
    8月5日，而原裁定認末日為8月6日，似已逾30日。(二)又抗告
    人於聲明異議所附附件照片係98年9月2日新拍攝，依時間推
    算，原裁定所提及之南投縣政府警察局南投分局投投警交字
    第0980015362號函，其函覆時間應為98年9月9日後至10、11
    月間，此期間適逢該路段工程單位刨除路面柏油，重新鋪設
    ，路上標線迄今自然是清晰可見，如所附函覆之照片場景確
    為新鋪設後所拍攝，則與舉發時場景不同，以此作為駁回之
    理由，顯失公允。(三)再者，本件違規地點並無「固定桿照相
    機」，固定桿照相機乃設於2.2k處，本件舉發所使用者為「
    移動式雷達測速照相機」，並無「壓過地上感應之線圈並經
    線圈測得超速後，再由固定桿照相機以後照之方式拍下超速
    違規照片」之情形，乃直接由雷達感應後啟動相機拍照。而
    「移動式雷達測速照相機」對速度之感應同向、對向並非百
    分之百正確云云。
二、按道路交通管理處罰條例第85條、違反道路交通管理事件統
    一裁罰基準及處理細則第36條規定：本條例之處罰，受舉發
    違反道路交通管理事件之受處罰人，認為受舉發之違規行為
    應歸責他人者，應於舉發違反道路交通管理事件通知單應到
    案日期前，檢附相關證據及應歸責人相關證明文件，向處罰
    機關告知應歸責人，處罰機關應即另行通知應歸責人到案依
    法處理。逾期未依規定辦理者，仍依本條例各該違反條款規
    定處罰。而受處分人，不服道路交通管理處罰條例第8條主
    管機關所為之處罰，依道路交通管理處罰條例第87條第1項
    規定，於接到裁決書之翌日起20日內，向管轄地方法院聲明
    異議。此得為聲明異議之主體者，限於該條例第8條主管機
    關所處罰之受處分人，如非受處分人而聲明異議，即難認其
    異議合於法律上之程式，且無從補正，此為交通異議事件之
    程序規定，乃合法要件，受處分人之異議須合於此項程序規
    定，法院始得受理而為實體之審查。又交通法庭認聲明異議
    不合法律上之程式，且無從補正者，應以裁定駁回之，亦為
    道路交通案件處理辦法第18條所明定。經查：本件交通部公
    路總局新竹區監理所新竹區監理所桃園監理站98年9月7日桃
    監裁罰字第裁52-J00000000號違反道路交通管理事件裁決書
    所載之受處分人係甲○○，有前開裁決書1紙在卷可按（見
    原審卷第9頁）。而本件聲明異議狀上首頁雖記載有「甲○
    ○（車主、受處分人）」、「乙○○（使用人、聲明人」，
    然聲明異議狀後具狀人及撰狀人均為「乙○○」（見原審卷
    第3頁、第4頁），則「乙○○」有何權限聲明異議？受處分
    人甲○○本人有無聲明異議？攸關本件聲明聲明異議是否合
    乎法律上之程式，乃原審未先加調查，逕予受理為實體之審
    查，自有違誤。爰將原裁定撤銷，發回原審法院，另為適法
    之處理。
三、據上論結，應依道路交通案件處理辦法第26條、刑事訴訟法
    第413條前段，裁定如主文。
中    華    民    國    99    年    1     月    27    日
                  刑事第七庭  審判長法  官   宋明蒼
                                    法  官   趙功恆
                                    法  官   楊智勝
以上正本證明與原本無異。
不得再抗告。
                                    書記官   林桂玉
中    華    民    國    99    年    1     月    28    日


司法院資訊處製作；財團法人民間司法改革基金會備份。
